【裁判字號】    99,抗,989
【裁判日期】    990826
【裁判案由】    不服延長羈押
【裁判全文】
臺灣高等法院刑事裁定                   99年度抗字第989號
抗  告  人
即  被  告  甲○○
上列抗告人因妨害性自主案件，不服臺灣板橋地方法院於中華民
國99年8月12日所為延長羈押裁定（99年度訴字第1693號），提
起抗告，本院裁定如下：
    主  文                                                                
抗告駁回。
    理  由  
一、被告甲○○因涉犯妨害性自主案件，前經原審法院訊問後，
    認涉犯刑法第222條第1項第1款之共同強制性交罪名，且犯
    罪嫌疑重大，且有刑事訴訟法第101條第1項第2款、第3款之
    情形，有羈押之必要，而自民國99年5月24日起執行羈押並
    禁止接見通信。於同年7月22日審理後，解除禁見通信。嗣
    於99年8月12日原審訊問被告後，認原羈押原因之情形尚未
    消滅，為維後續案件之審理，有羈押之必要，而自99年8月
    24日起延長羈押2月。
二、抗告意旨略以：抗告人所犯雖為5年以上有期徒刑之罪嫌，
    與關於非羈押被告是否顯難進行審判執行之情況，須分別認
    定。抗告人之父母年邁、病痛，家中處境甚憐，抗告人不可
    能逃亡，且本案事證明確，請准予具保停止羈押，抗告人願
    意每星期至管區分局報到，亦可限制住居、出境云云。
三、按「被告經法官訊問後，認為犯罪嫌疑重大，而有下列情形
    之一，非予羈押，顯難進行追訴、審判或執行者，得羈押之
    ︰1、逃亡或有事實足認為有逃亡之虞者。2、有事實足認為
    有湮滅、偽造、變造證據或勾串共犯或證人之虞者。3、所
    犯為死刑、無期徒刑或最輕本刑為5年以上有期徒刑之罪者
    」，刑事訴訟法第101條第1項第1款、第2款、第3款分別定
    有明文。次按羈押被告之目的，其本質上在確保訴訟程序得
    以順利進行、或為確保證據之存在與真實、或為確保嗣後刑
    之執行，而對被告所實施剝奪其人身自由之強制處分，而被
    告有無羈押之必要，法院僅須審查被告犯罪嫌疑是否重大、
    有無羈押之原因、以及有無賴羈押以保全偵查、審判或執行
    之必要，由法院就具體個案情節予以斟酌決定，如就客觀情
    事觀察，法院許可羈押之裁定，在目的與手段間之衡量並無
    明顯違反比例原則情形，即無違法或不當可言；且關於羈押
    原因之判斷，尚不適用訴訟法上之嚴格證明原則。而所謂羈
    押之必要性，係由法院就具體個案，依職權衡酌是否有非予
    羈押顯難保全證據，或難以遂行訴訟程序者為其準據。被告
    縱屬犯罪嫌疑重大，且具有法定羈押原因，若依比例原則判
    斷，並無羈押之必要者，固應為停止羈押之裁定，或改以其
    他干預被告權利較為輕微之強制處分；反之，被告仍需受拘
    束身體自由之不利益強制處分。亦即，有無羈押之必要性，
    得否具保、責付、限制住居而停止羈押，應由事實審法院審
    酌被告各情，依相關規定審慎衡酌之。
四、經查：
  (一)被告甲○○涉犯刑法第222條第1項第1款之二人以上共犯強
    制性交罪，業據被告於警詢、偵查、原審準備程序及審理中
    業已坦承其有對告訴人為強制性交之行為，並與證人即告訴
    人A女之證述相符，而除曾施予之不法腕力外，被告另曾口
    出包括只要乖乖配合就不會殺害A女等恐嚇言語部分，亦有
    證人即同案共犯方○○在偵查與原審審理中之證述情節，可
    與證人A女之指訴經過互為補充，復有證人即搭載A女報案之
    計程車司機楊○○之警詢陳稱足為對照，及卷存現場監視器
    攝得影像之翻拍照片在卷可稽。又同案共犯方○○在得悉被
    告提議後，不僅聽從指示以毛巾遮蓋大牌圖掩行蹤，更在鎖
    定A女之後持續配合被告對之施加控制，其與被告早有相當
    主觀聯繫此點除已昭然若揭外，方○○既曾親為本案構成要
    件之強制，甚或猥褻行為之實行，應認被告與方○○共同對
    告訴人為強制性交之犯行（參照最高法院24年度總會決議（
    十二）、25年度上字第2253號判例）。被告所犯所犯上開罪
    行，為最輕本刑為5年以上有期徒刑之罪，並業經原審於99
    年8月12日以99年度訴字第1693號判決以被告甲○○成年人
    與少年犯共同強制性交罪，累犯，判處有期徒刑10年在案，
    有判決在卷可佐，足認被告犯嫌重大。被告既因已於原審受
    重刑之諭知，因犯罪情節非輕，刑度亦重，客觀上增加被告
    逃亡之動機，可預期其逃匿以規避審判程序之進行及刑罰之
    執行之可能性甚高。再酌以原審於辯論終結未久，接獲監所
    表示被告在押期間，時刻提及本案被害之人，並表示倘獲自
    由，將再前往尋覓復行作案，毫無反省之心，處處顯其再犯
    意欲，此有臺灣臺北看守所99年8月2日北所戒字第09908004
    08號函及所附資料在卷可憑（見原審卷第101頁至第106頁）
    ，足徵現時被告已另顯現其再為強制性交犯行之危險性，若
    命被告具保、責付或限制住居等侵害較小之手段，均不足以
    確保審判或執行程序之順利進行，非予羈押，國家追訴及刑
    罰權即有難以實現之危險。本院參諸被告人權保障及公共
    利益之均衡維護，且本案仍得上訴，認被告於現階段之訴訟
    程序中，尚難有何羈押以外之方法代替之，而有羈押之必要
    ，符合羈押要件。
  (二)原審法院經具體審酌前揭各情，乃認依現實情狀，若非將被
    告延長羈押，顯難進行後續之審判程序或將來之執行，且難
    期真實之發現，既仍無從以具保之方式替代羈押之執行，足
    認羈押被告之法定事由仍均存在，羈押之必要性並未消滅，
    而予裁定被告延長羈押，經核尚無目的與手段間輕重失衡之
    情形，亦無明顯違反比例原則之情事，依法並無不當，核屬
    原審審判職權之適法行使。本件抗告意旨無非係對原審法院
    適法之職權行使，及原裁定已說明論述之事項，徒憑己見再
    事爭執，且並無符合或提出證據資料足以證明符合刑事訴訟
    法第114條各款情形，是本件抗告為無理由，應予駁回。
據上論結，應依刑事訴訟法第412條，裁定如主文。
中    華    民    國    99    年    8     月    26    日
                  刑事第十七庭  審判長法  官  王聰明
                                      法  官  陳憲裕
                                      法  官  黃雅芬
以上正本證明與原本無異。
不得再抗告。
                                      書記官  鄭雅云
中    華    民    國    99    年    8     月    26    日

司法院資訊處製作；財團法人民間司法改革基金會備份。
